【裁判字號】    97,財管,40
【裁判日期】    970630
【裁判案由】    指定遺產管理人
【裁判全文】
臺灣臺南地方法院民事裁定              97年度財管字第40號
聲  請  人  戊 ○ ○
            孫陳美
            甲○○○
            庚 ○ ○
            丙 ○ ○
            己 ○ ○
            丁 ○ ○
上列聲請人聲請為被繼承人乙○○指定遺產管理人事件，本院裁
定如下：
    主      文
選任財政部國有財產局臺灣南區辦事處臺南分處為被繼承人乙○
○之遺產管理人。
准對被繼承人乙○○之繼承人為公示催告。
聲請人應於本裁定送達後貳拾日內將本公示催告登載公報、新聞
紙或其他相類之傳播工具壹日。
被繼承人乙○○之繼承人應自本公示催告最後登載新聞紙之日起
壹年貳月內承認繼承。上述期限屆滿無繼承人承認繼承時，被繼
承人乙○○之遺產於清償債權，並交付遺贈物後，如有賸餘，即
歸屬國庫。
聲請程序費用由被繼承人乙○○之遺產負擔。
    理      由
一、按繼承開始時，繼承人之有無不明者，由親屬會議於一個月
    內選定遺產管理人，並將繼承開始及選定遺產管理人之事由
    ，向法院報明；無親屬會議或親屬會議未於前條所定期限內
    選定遺產管理人者，利害關係人或檢察官，得聲請法院選任
    遺產管理人，並由法院依民法第一千一百七十八條第一項規
    定為公示催告，民法第一千一百七十七條、第一千一百七十
    八條第二項分別定有明文。
二、本件聲請意旨略以：聲請人為被繼承人乙○○（男，民國十
    八年九月十九日生，生前最後住所：臺南縣麻豆鎮○○里○
    鄰○○街四二號）之姪子、姪女、姪孫，被繼承人乙○○於
    九十六年八月十五日死亡，無配偶及子嗣，其父母、兄弟姊
    妹、祖父母、外祖父母亦皆已死亡，是否有其他應為繼承之
    人不明，亦無法召開親屬會議為被繼承人乙○○選定遺產管
    理人，致聲請人無法對祖父或曾祖父陳戍所留之遺產行使權
    利，為此爰依法聲請裁定指定被繼承人乙○○之遺產管理人
    ，並對乙○○之繼承人為承認繼承之公示催告等語。
三、經查：聲請人主張之前開事實，業據提出繼承系統表、戶籍
    謄本、除戶謄本為證，是聲請人之主張堪信為真實。又被繼
    承人乙○○未婚，無子女，其父母、兄弟姐妹、祖父母、外
    祖父母均已死亡，且查無其他法定繼承人存在，不能依民法
    第一千一百七十七條之規定選定遺產管理人，被繼承人乙○
    ○亦未以遺囑指定遺產管理人，而聲請人為行使對渠等祖父
    或曾祖父即被繼承人乙○○之父親陳戍之遺產之權利，為被
    繼承人乙○○之利害關係人，則聲請人聲請選任被繼承人乙
    ○○之遺產管理人，核與上開規定並無不合，應予准許。
四、按公示催告期限屆滿，無繼承人承認繼承時，其遺產於清償
    債權，並交付遺贈物後，如有剩餘，歸屬國庫；又按非公用
    國有財產以財政部國有財產局為管理機關，民法第一千一百
    八十五條、國有財產法第十二條分別定有明文。查本件被繼
    承人乙○○既查無法定繼承人存在，不能依民法第一千一百
    七十七條之規定選定遺產管理人，被繼承人乙○○亦未以遺
    囑指定遺產管理人，而被繼承人乙○○之遺產倘無人承認繼
    承時，將於清償債權，交付遺贈物後，歸屬國庫。為使被繼
    承人乙○○遺產之處置順利進行，本院認選任財政部國有財
    產局臺灣南區辦事處臺南分處為被繼承人乙○○之遺產管理
    人為適當。
五、次查，本件被繼承人乙○○是否尚有其他繼承人既屬不明，
    則聲請人聲請對被繼承人乙○○之繼承人為公示催告，經核
    尚無不合，應予准許。
六、依非訟事件法第一百五十七條，裁定如主文。
中    華    民    國    97    年    6     月    30    日
                  家事法庭    法  官  葉惠玲
上為正本係照原本作成。
如對本裁定抗告須於裁定送達後10日內向本院提出抗告狀，並應
繳納抗告費新台幣1000元。
中    華    民    國    97    年    6     月    30    日
                              書記官  鄭秀美


司法院資訊處製作；財團法人民間司法改革基金會備份。
